【裁判字號】    90,易,1870
【裁判日期】    900815
【裁判案由】    業務侵占等
【裁判全文】
臺灣高雄地方法院刑事判決                          九十年度易字第一八七號
    公  訴  人  臺灣高雄地方法院檢察署檢察官
    被      告  甲○○
右列被告因業務侵占等案件，經檢察官提起公訴（九十年度偵緝字第五九三號），本
院判決如左：
    主  文
甲○○意圖為自己不法之所有，而侵占對於業務上所持有之物，處有期徒刑陸月，如
易科罰金，以參佰元折算壹日；又連續意圖為自己不法之所有，以詐術使人將本人之
物交付，處有期徒刑肆月，如易科罰金，以參佰元折算壹日；應執行有期徒刑玖月，
如易科罰金，以參佰元折算壹日，緩刑貳年。
    事  實
一、甲○○自民國七十幾年間起至八十八年十二月底止，受僱設於台北市○○○路三
    一一號「安明藥品有限公司（下稱安明公司）」，擔任南區業務代表，負責藥品
    推銷及收取藥款等職務，為從事業務之人。竟於八十八年十二月底，意圖為自己
    不法之所有，基於侵占之犯意，將向高雄市之客戶「永嘉藥行」所收取之票號Ｃ
    ＡＡ0000000號、付款人高雄第三信用合作社三民分社、發票日八十九年
    一月三十一日、面額新台幣（下同）四萬六千二百七十二元之支票乙紙，而持有
    之貨款，變易持有為所有而侵占入己，據以向其友人調取現款，供己花用殆盡。
    甲○○另意圖為自己不法之所有，基於詐欺取財之概括犯意，自八十八年五月間
    起至同年十一月間止，利用台糖屏東總廠員工診所之名義，向安明公司訂購該診
    所實際所欲購買較多之藥品，並向不知情之該診所主任乙○○請求代收其增加訂
    購之藥品，而於乙○○收受藥品後，再由甲○○將差額之藥品自乙○○處簽收、
    拿取，並執以變賣予其私人交易之客戶，致安明公司誤信為台糖屏東總廠員工診
    所訂購，陷於錯誤，陸續將甲○○自行增加訂購之藥品，於八十八年五月四日、
    同年六月八日、同年六月二十八日、同年七月六日、同年八月二十三日、同年十
    月五日、同年十月三十日及同年十一月八日，分別為二萬三千五百五十元、二萬
    三千五百五十元、九萬七千八百元、二萬三千五百五十元、二萬五千九百六十元
    、二萬八千三百七十元、一萬四千四百六十元及一萬八千二百五十元之藥品，送
    至該診所，共計詐得之款項為二十五萬五千四百九十元。嗣甲○○於八十九年十
    二月底離職後，安明公司核對其出貨及所收帳款後，向乙○○及永嘉藥行催收帳
    款時，始查知上情。
二、案經安明公司訴由台灣高雄地方法院檢察署檢察官偵查起訴。
    理  由
一、右揭事實，業據被告甲○○於偵查及本院審理時均供承不諱，核與告訴代理人蘇
    程於偵查及本院審理時指述之情節相符，並證人即台糖屏東總廠員工診所主任乙
    ○○於本院審理時證述屬實，且有安明公司之發貨單影本八紙及存證信函二份附
    卷可稽，是被告之自白核與事實相符，堪信為真實。從而，本件事證明確，被告
    上開犯行，堪予認定。
二、核被告甲○○所為，係犯刑法第三百三十六條第二項之業務侵占罪及第三百三十
    九條第一項之詐欺取財罪。被告先後多次詐欺取財行為，時間緊接，觸犯構成要
    件相同之罪名，顯係基於概括犯意反覆為之，應依連續犯之規定論以一罪，並加
    重其刑。其所犯上開二罪間，犯意各別，行為互異，應予分論併罰。爰審酌被告
    並無犯罪前科，品行非劣，為供己花用而起貪念，竟侵占業務上所收取之貨款，
    並利用職務之便詐得款項，有虧職守，亦損及僱主之權益，犯罪之手段、目的、
    所生危害，惟被告就其侵占之款項已與告訴人安明公司達成和解，有和解書影本
    乙紙在卷可憑，及犯後坦認犯行等一切情狀，分別量處如主文所示之刑，並定其
    應執行刑，以資懲儆；又按刑法第四十一條業經立法院於九十年一月四日修正，
    於九十年一月十日經總統公布施行，並於同年月十二日生效，該條規定：「犯最
    重本刑為五年以下有期徒刑之刑之罪，而受六個月以下有期徒刑或拘役之宣告，
    因身體、教育、職業、家庭之關係或其他正當事由，執行顯有困難者，得以一元
    以上三元以下折算一日，易科罰金。但確因不執行所宣告之刑，難收矯正之效，
    或難以維持法秩序者，不在此限。」、「併合處罰之數罪，均有前項情形，其應
    執行之刑逾六月者，亦同」，被告所犯業務侵占罪及詐欺取財罪，均係五年以下
    有期徒刑之罪，且均科處六月以下有期徒刑之刑，被告犯罪時間雖在上開條文修
    正生效前，然依刑法第二條第一項前段規定，行為後法律有變更者，原則上適用
    裁判時之法律，復經新舊法比較結果，新修正之條文對於易科罰金之條件有利於
    行為人，故依刑法第二條第一項前段規定，被告所宣告及所定之應執刑之刑，應
    依新修正之刑法第四十一條第一、二項規定，均諭知如易科罰金之折算標準。又
    被告未曾受有期徒刑以上刑之宣告，有台灣高等法院被告全國前案紀錄表可按，
    其因一時失慮，偶罹刑典，且被告已與告訴人達成民事和解，經此偵審程序及刑
    之宣告後，應知警惕，而無再犯之虞，本院認前開所宣告之刑，以暫不執行為適
    當，並宣告緩刑二年，以啟自新。
據上論斷，應依刑事訴訟法第二百九十九條第一項前段，刑法第二條第一項前段、第
五十六條、第三百三十六條第二項、第三百三十九條第一項、修正後第四十一條第一
項、第二項、第五十一條第五款、第七十四條第一款，罰金罰鍰提高標準條例第一條
前段、第二條，判決如主文。
本案經檢察官林慧美到庭執行職務。
中      華      民      國        九十    年      八    月      十五    日
                                      臺灣高雄地方法院刑事第六庭
                                            法  官    洪榮家
右正本證明與原本無異。
如不服本判決，應於判決送達後十日內，向本院提出上訴狀。
                                             書記官   陳寰瑛
中      華      民      國        九十    年      八    月      十五    日
附錄本案論罪科刑法條全文：
刑法第三百三十六條第二項：
  對於業務上所持有之物，犯前條第一項之罪者，處六月以上五年以下有期徒刑，得
  併科三千元以下罰金。
刑法第三百三十九條第一項：
  意圖為自己或第三人不法之所有，以詐術使人將本人或第三人之物交付者，處五年
  以下有期徒刑、拘役或科或併科一千元以下罰金。


司法院資訊處製作；財團法人民間司法改革基金會備份。
